臺灣花蓮地方法院民事判決　九十二年簡上字第六三號
　　上　訴　人　甲○
　　被 上 訴人　乙○○
右當事人間請求清償借款事件，上訴人對於中華民國九十二年九月二十三日本院花蓮
簡易庭九十二年度花簡字第二一六號第一審判決提起上訴，本院於九十三年六月八日
辯論終結，判決如左：
    主　　文
上訴駁回。
第二審訴訟費用由上訴人負擔。
    事實及理由
一、上訴人於原審起訴主張被上訴人於民國八十八年八月間，以促成遷建戶簽寫同意
    書無經費進行為由，於同年九月四日，向上訴人借款新台幣（下同）十一萬元，
    迄今尚未清償，且被上訴人為遷建委員會之總幹事，本應處理其份內之事，竟向
    上訴人收取十一萬元，亦有不當得利。為此依借款、不當得利法律關係（上訴人
    於上訴程序中係依不當得利之法律關係為請求，並稱借款之法律關係不再主張，
    本院卷十九頁準備程序筆錄參照），請求被上訴人給付十一萬元及自九十二年六
    月二十五日起至清償日止，按年息百分之五計算之利息。
    被上訴人於原審中自認收受十一萬元之事實，惟辯稱：系爭十一萬元係上訴人為
    辦理花蓮縣壽豐鄉新社村部落遷村計畫案而交付被上訴人之勞務費用，並非借款
    ，被上訴人花了二個多月時間，與居民溝通協調，系爭十一萬元是上訴人給付被
    上訴人之報酬等語資為抗辯。
二、本件原審對於上訴人之請求，判決上訴人全部敗訴，上訴人全部聲明不服，求為
    廢棄原判決，被上訴人應給付上訴人十一萬元，及自九十二年六月二十五日起至
    清償日止，按年息百分之五計算之利息。被上訴人則求為判決駁回上訴。
三、兩造不爭執之事實：被上訴人於八十八年九月四日收到上訴人之匯款十一萬元，
    係上訴人委託被上訴人辦理花蓮縣豐濱鄉新社村部落遷村計畫中五十四遷建戶之
    同意書而為給付。上訴人委託時即已有三十六戶遷村戶之同意書。
四、得心證之理由：本件兩造所爭執之處，應在於上訴人主張其委託被上訴人辦理花
    蓮豐濱鄉新社村遷建事宜，雙方約定被上訴人取得五十四戶遷建戶之遷建同意書
    後，上訴人應支付報酬九十萬元，上訴人並已於八十八年九月四日先付報酬十一
    萬元，嗣因被上訴人未依約履行，應依不當得利之法律關係返還所收之十一萬元
    報酬，是否有理？經查：按當事人主張有利於己之事實者，就其事實有舉證之責
    任，民事訴訟法第二百七十七條前段定有明文。上訴人主張之事實，固提出匯款
    單一份為憑（原審卷九頁），惟該匯款單僅能證明被上訴人收受十一萬元之事實
    。再者，上訴人曾就本件所涉事實，對被上訴人提出詐欺告訴，經本院依職權調
    閱該偵查卷宗核閱後發現，上訴人曾於八十九年八月二十四日在台灣花蓮地方法
    院檢察署（下稱花蓮地檢署）訊問時稱：「乙○○（即被上訴人）所收十一萬元
    是用來遷村戶之協調雜支費用」，並於檢察官詢問：「這十一萬元是否為車馬費
    ？是否為你主動提供？」答以：「是的，是我主動提供用來做車馬費」，有該次
    偵訊筆錄在卷可參（本院卷三二至三三頁），而被上訴人亦有代辦遷村之相關事
    宜或向村民進行協商，此有附於該偵查卷宗之花蓮縣豐濱鄉新社村原住民安全堪
    虞村落遷建委託規劃設計編定之各項工作進度表及所附資料足憑；上開刑事案件
    並經檢察官不起訴確定，有花蓮地檢署八十九年度偵字第二四○○、八十九年度
    偵緝字第一五九、一六○號不起訴處分書、台灣高等法院花蓮分院檢察署九十年
    度議字第一三八號處分書各一份在卷可稽（本院卷四二至四七頁），可見上訴人
    曾於前開案件中自承被上訴人所收取之十一萬元為車馬費，上訴人於該案中承認
    之事實，於本件雖不能生民事訴訟法第二百七十九條第一項所定自認之效力，但
    應可作為證據之一供本院斟酌，上訴人既委託被上訴人辦理花蓮縣豐濱鄉新社村
    部落遷村計畫中五十四遷建戶同意書事宜而主動提供車馬費十一萬元予被上訴人
    ，被上訴人取得該筆款項即有法律上之原因，並非不當得利。況上訴人就其主張
    之前述事實亦無法舉證實說，自難信為真實。又被上訴人所涉前開刑事案件已經
    不起訴處分確定，花蓮地檢署就該案件續行偵查之範圍僅限於訴外人何忠政涉嫌
    詐欺部分，此經本院依職權調閱該署九十年度偵續字第三六號卷核閱無誤，上訴
    人指稱被上訴人所涉刑事案件尚再偵查中云云，與事實不符，附此敘明。
五、綜上所述，上訴人之主張並不可採，從而，上訴人依不當得利之法律關係請求被
    上訴人給付十一萬元，及自九十二年六月二十五日起至清償日止，按年息百分之
    五計算之利息，為無理由，應予駁回。原審為上訴人敗訴之判決，核無不合，上
    訴論旨指摘原判決不當，求予廢棄改判，為無理由，應予駁回。
六、本件事證已臻明確，兩造其餘攻擊防禦方法及舉證，無礙勝負判斷，爰不一一論
    列，併此敘明。
七、據上論結，本件上訴為無理由，依民事訴訟法第四百三十六條之一第三項、第四
    百四十九條第一項、第七十八條，判決如主文。
中　　　華　　　民　　　國　　九十三　　年　　　六　　　月　　二十五　　日
　　　　　　　　　　　　臺灣花蓮地方法院民事庭
~B審判長法官　陳心弘
~B法　　　官　李世華
~B法　　　官　楊碧惠
右為正本係照原本作成
本件不得上訴。
中　　　華　　　民　　　國　　九十三　　年　　　六　　　月　　二十五　　日
~B法院書記官　游意婷
